【裁判字號】    91,訴緝,214
【裁判日期】    920324
【裁判案由】    偽造文書
【裁判全文】
臺灣高雄地方法院刑事判決                        九十一年度訴緝字第二一四號
    公  訴  人  臺灣高雄地方法院檢察署檢察官
    被      告  丙○○
右列被告因偽造文書案件，經檢察官提起公訴（八十九年度偵字第二一四六八號），
本院判決如左：
    主  文
丙○○連續行使偽造私文書，足以生損害於他人，處有期徒刑伍月，如易科罰金，以
佰元折算壹日。
中華民國八十九年九月二十一日編號ＤＧ00000000號、ＤＪ0000000
0號統一發票共貳紙，及附表所示簽帳單商店存根聯上偽造之「Ａｍｉｇｏ」簽名共
貳枚均沒收。
    事  實
一、丙○○前因麻醉藥品管制條例案件，經本院於民國八十五年十二月三十日，以八
    十五年度訴字第三一二五號判處有期徒刑五年六月確定，於八十八年五月二十七
    日縮短刑期假釋，尚在假釋期間。詎猶不知警惕，竟基於行使偽造私文書及詐欺
    取財之概括犯意，先於八十八年九月二十日十四時許，在高雄火車站附近，以新
    台幣（下同）三千元之代價，向綽號「小陳」之不詳姓名成年男子購得偽造之卡
    號0000000000000000號、背面署名「Ａｍｉｇｏ」（原係富邦
    銀行核發予乙○○）之信用卡一張後，隨即持上開偽造之信用卡，先後於附表所
    示之時間、地點刷卡消費，分別使商店店員戊○○及己○○二人陷於錯誤，誤認
    其為真正持卡人，而予以刷卡並交付簽帳單，丙○○乃於簽帳單上偽簽「Ａｍｉ
    ｇｏ」之署名，做成不實之簽帳單私文書之後，持以行使交予戊○○及己○○核
    對，使二人分別陷於錯誤而交付價值共計四萬九千四百一十元之商品，足以生損
    害於乙○○、Ａｍｉｇｏ、富邦銀行及上開商店，而丙○○於詐得上開商品後，
    復隨即將上開偽造之信用卡及簽帳單二紙丟棄於高雄太平洋崇光百貨公司外之垃
    圾箱內。嗣同日二十三時五十分許，丙○○駕駛車牌號碼ＺＣ—五一二號營業小
    客車搭載不知情之友人甲○○、庚○○、丁○○三人，行經高雄市○○區○○路
    與同愛街口時，因交通違規遭警攔檢盤查，於丙○○自身上取出證件之際，為警
    發現其前開使用偽造信用卡消費所得之編號ＤＧ00000000號及ＤＪ00
    000000號統一發票共二紙，丙○○立即神色迥異，經警察覺有異再三盤問
    ，丙○○始坦承上情，並當場起出ＳＫII牌之保濕修護膜四瓶、青春敷面膜五盒
    、乳液十瓶及潔面布一包等物品。
二、案經高雄市政府警察局移送臺灣高雄地方法院檢察署檢察官偵查起訴。
    理  由
一、訊據被告丙○○矢口否認其有行使偽造信用卡刷卡消費之事實，辯稱查獲當天其
    係受甲○○所託，始於警訊時承擔全部犯行，惟實際刷卡消費之人係甲○○，其
    本人並未使用偽造信用卡云云。經查：
(一)右揭犯罪事實，業經被告分別於警訊及偵查中坦承不諱，核與被害人即卡片所有
    人乙○○、證人甲○○、董梅玲、丁○○及商店店員戊○○、己○○等人於警訊
    中所證述之情節相符，復有扣案之編號ＤＧ00000000號及ＤＪ0000
    0000號統一發票各一紙、簽帳單二張，乙○○信用卡之影本一紙及贓物認領
    保管收據二紙等附卷可稽。
(二)被告雖於本院調查時改稱係查獲當天於警局製作筆錄時，其受友人甲○○之託，
    始答應代為承擔此件犯行云云，惟證人甲○○經本院多次傳喚、拘提，均未到庭
    ，本院無從訊問，實難遽認被告所辯為真實。又證人即查獲警員胡滄濱於本院調
    查中亦證述當天被告係因交通違規遭渠當場攔檢後，渠即依程序要求被告出示身
    分證明文件，於被告自身上取出證件時，另發現有前開刷卡消費之統一發票二紙
    ，渠察覺有異，乃進而要求被告提出信用卡，被告見狀開始支吾其詞，經渠再三
    盤問後，被告始坦承係使用偽卡消費，當時被告在路邊接受盤查時便已坦承犯行
    ，迨返回警局製作筆錄取證時，被告才供述其已將偽卡丟棄等語明確。設若行使
    偽造信用卡之人確為證人甲○○，則何以持卡消費之統一發票係由被告收執？被
    告所辯其係於警局內受託頂罪云云，實與常理有違，且與事實不符，應係事後脫
    卸之詞，委無足採。綜上所述，本件事證已明，被告犯行堪以認定。
二、按發行信用卡之銀行依申請核發信用卡予申請人，係授權申請人使用該信用卡，
    ，而申請人在信用卡背後簽名欄簽名，依交易慣例，則係確認該信用卡為申請人
    者所持有，且僅申請人有權使用，足以為表示一定用意之證明，則該信用卡應係
    刑法第二百二十條第一項以文書論之私文書；再按信用卡交易之過程，係持卡人
    向特約商店提示信用卡，由持卡人在簽帳單上簽名，確認交易之標的及金額，再
    由特約商店核對該信用卡有效性及持卡人身分同一性無誤後，將該簽帳單送交聯
    合信用卡處理中心請款轉知發卡機構撥款，是以簽帳單可認為持卡人與特約商店
    間之交易契約書，並為持卡人經由聯合信用卡處理中心請求發卡機構撥款之請求
    書或指示文件，而非僅為處理內部事務之傳票，且在信用卡簽帳單上偽簽姓名，
    係表示已收受特約商店之交易標的物，含有收據性質，應為刑法第二百二十條第
    一項之準私文書，故冒用他人名義於信用卡簽帳單上簽名，應構成同法第二百十
    條之偽造私文書罪，若進而持以向特約商店行使，自屬行使偽造私文書，合先敘
    明。
三、查被告前開犯行後，刑法雖已增訂第二百零一條之一第二項之行使偽造信用卡罪
    之規定，並於九十年六月二十二日公布施行，惟被告為本件行為時，刑法尚無此
    項新增規定，而依新舊法比較之結果，以舊法較有利於被告，是本件被告行使偽
    造信用卡之行為，仍應適用刑法第二百十六條、第二百十條規定處斷。是核被告
    丙○○行使偽造信用卡，並在簽帳單上偽造他人簽名後交付店員行使之行為，係
    犯刑法第二百十六條、第二百二十條、第二百十條之行使偽造私文書罪、第三百
    三十九條第一項之詐欺取財罪。被告偽造私文書之低度行為已為行使行為所吸收
    ，偽造簽名之行為則為偽造私文書之部分行為，均不另論罪。又被告前後二次行
    使偽造私文書及詐欺取財之行為，均時間緊接，手法相同，觸犯構成要件同一之
    罪名，顯係基於概括犯意為之，應分別論以連續犯，並均加重其刑。被告所犯上
    開二罪間，有方法、目的之牽連關係，為牽連犯，應依刑法第五十五條之規定，
    從一重之連續行使偽造私文書罪處斷。爰審酌被告為貪圖小利，竟購買偽造之信
    用卡以詐騙財物，損及信用卡名義人及發卡銀行之權益，且嚴重紊亂行使信用卡
    之經濟秩序，所生危害甚鉅，惟所詐得之財物價值不高，情節非重，犯後復一度
    坦承犯行，態度尚可等一切情狀，酌情量處如主文所示之刑。再按被告行為後，
    刑法第四十一條業於九十年一月四日修正為「犯最重本刑為五年以下有期徒刑以
    下之刑之罪，而受六個月以下有期徒刑或拘役之宣告，因身體、教育、職業、家
    庭之關係或其他正當事由，執行顯有困難者，得以一元以上三元以下折算一日，
    易科罰金。但確因不執行所宣告之刑，難收矯正之效，或難以維持法秩序者，不
    在此限」，並於同年月十日經總統公布施行，新舊法比較之結果，以新法有利於
    被告，爰併諭知易科罰金之折算標準。
四、扣案之編號ＤＧ00000000號、ＤＪ00000000號統一發票共二紙
    ，係被告所有因犯罪所得之物，應依刑法第三十八條第一項第三款之規定宣告沒
    收，又附表所示信用卡簽帳單特約商店存根聯二張，因已交付各該特約商店，非
    屬被告所有，爰不為沒收之諭知，但其上偽造之「Ａｍｉｇｏ」簽名二枚，不問
    屬於犯人與否，均應依刑法第二百十九條之規定併予宣告沒收。至於偽造之卡號
    0000000000000000號、背面署名「Ａｍｉｇｏ」之偽造信用卡
    已為被告丟棄於高雄太平洋崇光百貨前之垃圾箱內而滅失，業據其供明在卷，自
    無宣告沒收之必要，併此敘明。
據上論斷，應依刑事訴訟法第二百九十九條第一項前段，刑法第二條第一項前段、但
書、第五十六條、第三百三十九條第一項、第二百十六條、第二百十條、第五十五條
、第四十一條第一項、第二百十九條、第三十八條第一項第三款，罰金罰鍰提高標準
條例第一條前段、第二條，判決如主文。
中      華      民      國      九十二    年      三    月    二十四    日
                                      臺灣高雄地方法院刑事第一庭
                                          審判長法  官  林水  城
                                                法  官  盧  怡  秀
                                                法  官  謝  雨  真
右正本證明與原本無異。
如不服本判決，應於判決送達後十日內，向本院提出上訴狀。
                                                書記官  陳  威  志
中    華    民    國      九十二      年      三      月     二十五     日
附表：
┌───┬────────────┬──────────┬───────┐
│ 編號 │    時        間        │   地        點     │   金   額    │
├───┼────────────┼──────────┼───────┤
│  一  │八十九年九月二十一日    │高雄市○○○路二一三│三萬零九百六十│
│      │十八時十六分            │號「新光三越百貨公司│元（二聯）    │
│      │                        │」                  │              │
├───┼────────────┼──────────┼───────┤
│  一  │八十九年九月二十一日    │高雄市○○○路二一三│一萬八千四百五│
│      │十八時四十九分  │號「太平洋崇光百貨公│十元（二聯）  │
│      │                        │司」                │              │
└───┴────────────┴──────────┴───────┘
附錄本案論罪科刑法條：
刑法第二百十六條
行使第二百十條至第二百十五條之文書者，依偽造、變造文書或登載不實事項或使登
載不實事項之規定處斷。
刑法第二百十條
偽造、變造私文書，足以生損害於公眾或他人者，處五年以下有期徒刑。
刑法第三百三十九條
意圖為自己或第三人不法之所有，以詐術使人將本人或第三人之物交付者，處五年以
下有期徒刑、拘役或科或併科一千元以下罰金。
以前項方法得財產上不法之利益或使第三人得之者，亦同。
前二項之未遂犯罰之。


司法院資訊處製作；財團法人民間司法改革基金會備份。
